臺北高等行政法院判決　　　　　　　　　　　　　　　九十年度訴字第三九○三號
　　　　　　　　　　　　　　　.
　　原　　　告　弘錩企業股份有限公司
　　代　表　人　甲○○董事長.
　　訴訟代理人　俞昌瑋律師
　　被　　　告　經濟部智慧財產局
　　代　表　人　陳明邦（局長）
　　訴訟代理人　乙○○
　　參　加　人　錸盛興業股份有限公司
　　代　表　人　高麗珠
右當事人間因商標異議事件，原告不服經濟部中華民國九十年四月三日經（九○）訴
字第○九○○六三○六八三○號訴願決定，提起行政訴訟，本院判決如左：
  　主  文
原告之訴駁回。
訴訟費用由原告負擔。
　　事  實
一、事實概要：參加人錸盛興業股份有限公司於民國八十八年五月十三日以「PVA」
    商標，指定使用於商標法施行細則第四十九條所定商品及服務分類表第十八類之
    書包、手提箱袋、皮夾、皮包及公事包等商品，向被告申請註冊，經被告准列為
    審定第九一二三○三號商標，嗣原告以該審定商標有違商標法第三十七條第十二
    款規定，對之提起異議。經被告審查，於九十年一月十二日以中台異字第八九一
    二六一號商標異議審定書為異議不成立之處分。原告不服，提起訴願，遭決定駁
    回，遂提起行政訴訟。本院於九十一年四月十六日開庭行準備程序，經原、被告
    陳述意見後，認有使參加人獨立參加訴訟之必要，裁定命其參加本件被告之訴訟
    。
二、兩造聲明：
    (一)原告聲明：請求撤銷原處分及訴願決定，並命被告作成第九一二三○三號「
      PVA」商標之審定應予撤銷之處分。
    (二)被告聲明：如主文所示。
三、兩造之爭點：參加人所申請註冊審定第九一二三○三號「PVA」商標（如附圖一
    ），是否與原告申請註冊第七八一○九二號「AVA設計圖」商標圖樣（如附圖二
    ）構成近似？
　　(一)原告主張：
      (1)本件於異議申請時，原告所提理由略謂：
        按商標圖樣有「相同或近似於他人同一商品或類似商品之註冊商標者」，
          不得申請註冊，商標法第三十七條第十二款定有明文。此一條款規定之適
          用，應以兩商標之構成相同或近似為前提與要件。所謂商標近似者，指商
          標圖樣以具有普通知識經驗之商品購買人，於購買時施以普通所用之注意
          ，有混同誤認之虞者為近似。故判斷兩造商標是否近似，應以具有普通知
          識經驗之消費者，施以隔離通體觀察，以辨其有無產生混淆誤認之虞為斷
          （參照前行政法院七十二年第一三九五號判決）。換言之，倘使隔離觀察
          之結果，兩造商標圖樣之寓目印象明確，以一般具有普通知識經驗之消費
          者施用普通之注意，因其一商標之存在，聯想至另一商標而發生不能辨別
          或有混同誤認之虞者，即屬商標近似。其理論之目的最後在防止消費者對
          生產來源混淆及誤認之可能性；苟兩商標無「混同之意圖」，消費習性亦
          無「混同之可能性」時，兩商標皆各具其識別性，始不發生近似之問題。
        查本件被異議之第九一二三○三號「PVA」商標，與據以異議註冊之第七
          八一○九二號「AVA」商標兩者均單純以三個英文字母為商標圖樣，後二
          個英文字母「VA」相同，施以隔離通體觀察，無論在外觀上或觀念上，均
          有使一般具普通知識之消費者，於購買時施以普通之注意，仍產生混同誤
          認之虞，依商標法近似審查基準第一項所定：「商標在外觀、觀念或讀音
          方面有一近似者，即為近似之商標」、第二項第七款「商標圖樣上之外文
          僅少數字母不同而外觀近似，有混同誤認之虞者，為外觀近似」，則兩商
          標應屬近似商標毫無疑問，況又均係指定使用於書包、手提箱袋、皮包、
          皮夾等相同或類似之商品。
      (2)被告卻以下列理由，而認據以異議商標「AVA」與系爭商標「PVA」不近似：
        本件審定第九一二三○三號「PVA」商標圖樣係由單純外文「PVA」所組成
          ，與據以異議之註冊第七八一○九二號「AVA」設計圖商標圖樣係由墨底
          反白字體外文「AVA」所組成相較，二者故均有外文字母「V」及「A」，
          惟前者之外文首字母為「P」與後者之外文首字母為「A」，其字體截然不
          同，識別性差異甚大，故而「PVA」與「AVA」予人之寓目印象難謂不能分
          辨。
        國內外廠商以簡單無意義之三個英文字母作為商標圖樣申請註冊者不在少
          數，諸如「AVA」、「CVA」、「EVA」、「GVA」、「IVA」、「MVA」、「
          OVA」、「PVA」、「TVA」、「UVA」等等商標併存註冊於各類商品之情形
          甚為普遍，凡此有被告商標圖樣名稱檢索表附卷可稽，客觀上堪認國內相
          關商品購買人已足辨別上述各式商標所表彰之來源或出處有所不同，從而
          自得輕易分辨本案二造「PVA」與「AVA」商標之不同，於異時異地隔離觀
          察，當無產生混同誤認之虞，應非屬近似之商標。
      (3)就被告上述駁回之理由，原告逐一陳述其不妥謬誤之處：
        按據以異議之商標「AVA」雖為墨底反白，但該墨底幾何圖僅係「AVA」字
          體本身反白之襯底，並非商標圖樣圖形，其商標專用權僅「AVA」外文。
        再依被告八十八年十一月所編「商標法規」第六三至六五頁，僅變更商標
          圖樣之書寫字體或僅變更商標圖樣之彩色者，或僅變更商標圖樣之附屬非
          主要部分者，仍與註冊商標具有同一性。
        原處分以「AVA」、「CVA」、「EVA」、「GVA」、「IVA」、「MVA」、「
          OVA」、「PVA」、「TVA」、「UVA」併存而為核駁之引證，但其未表明其
          註冊號數嫌為草率，原告無從得知其真偽，原告以上開所有引證資料，逐
          一在各商品或服務類別檢索，發現除註冊第二三七七五七號「EVA至豪」
          商標與據以異議商標「AVA」指定商品相同外，其餘引證資料無一與據以
          異議「AVA」在同一商品或類似商品併存之情事，即使就註冊第二三七七
          五七號「EVA至豪」商標，於「AVA」申請時其專用權早已屆至而消滅（專
          用權期限日為八十三年二月二十八日），更荒謬的是所有引證之資料，互
          相之間亦無在相同商品併存之情事。
      (4)綜上所陳，本件異議案並無被告所指摘類似商標併存之情事，且違反商標近
        似判斷之基準。
    (二)被告主張：
　　　商標圖樣「相同或近似於他人同一商品或類似商品之註冊商標者」，不得申請
      註冊，固為本件商標異議審定時商標法第三十七條第十二款所明定。惟其適用
      應以兩造商標圖樣構成相同或近似為前提要件。而判斷兩商標近似與否，應依
      具有普通知識經驗之購買人施以普通之注意，異時異地隔離觀察，有無引起混
      同誤認之虞以為斷。查本件審定第九一二三○三號「PVA」商標圖樣係由單純
      外文「PVA」所組成，與據以異議之註冊第七八一○九二號「AVA」設計圖商標
      圖樣係由墨底反白字體外文「AVA」所組成相較，二者固均有外文字母「V」及
      「A」，惟前者之外文首字母為「P」與後者之外文首字母為「A」，其字體截
      然不同，識別性差異甚大，故而「PVA」與「AVA」予人之寓目印象難謂不能分
      辨，再審酌國內外廠商以簡單無意義之三個英文字母作為商標圖樣申請註冊者
      不在少數，諸如「AVA」、「CVA」、「EVA」、「GVA」、「IVA」、「MVA」、
      「OVA」、「PVA」、「TVA」、「UVA」等等商標併存註冊於各類商品之情形甚
      為普遍，凡此有被告商標圖樣名稱檢索表附卷可稽，客觀上堪認國內相關商品
      購買人已足辨別上述各式商標所表彰之來源或出處有所不同，從而自得輕易分
      辨本案二造「PVA」與「AVA」商標之不同，於異時異地隔離觀察，當無產生混
      同誤認之虞，應非屬近似之商標，揆諸上開說明，本件商標應無首揭法條規定
      之適用。
    (三)參加人經合法通知，未曾到場陳述亦未提出書狀作何陳述。
          理    由
一、按商標圖樣相同或近似於他人同一商品或類似商品之註冊商標者，不得申請註冊
    ，為系爭商標異議審定時商標法第三十七條第十二款所明定。而衡酌商標是否近
    似，應以具有普通知識經驗之購買人，於購買時施以普通所用之注意，有無混同
    誤認之虞判斷之；又所謂類似商品，應依一般社會通念、市場交易情形，並參酌
    該商品之原材料、用途、功能、產製者、行銷管道及場所或買受人等各種相關因
    素判斷之，同法施行細則第十五條第一、二項亦定有明文。
二、本件參加人錸盛興業股份有限公司於八十八年五月十三日以「PVA」商標，指定
    使用於商標法施行細則第四十九條所定商品及服務分類表第十八類之書包、手提
    箱袋、皮夾、皮包及公事包等商品，向被告申請註冊，經被告准列為審定第九一
    二三○三號商標，嗣原告以該審定商標有違商標法第三十七條第十二款規定，對
    之提起異議。經被告審查，於九十年一月十二日以中台異字第八九一二六一號商
    標異議審定書為異議不成立之處分。原告不服，提起訴願，遭決定駁回，遂提起
    本件行政訴訟。其主張略以：系爭商標與據以異議商標均為單純外文所構成，前
    者為「PVA」，後者為「AVA」，後二英文字母「VA」相同，施以隔離通體觀察，
    無論在外觀上或觀念上，均有使一般具普通知識之消費者，於購買時施以普通之
    注意，仍產生混同誤認之虞，應屬近似商標，且均指定使用於皮包及公事包等同
    一或類似商品；另有關原處分述及以「AVA」、「CVA」、「EVA」、「GVA」等無
    意義之外文為商標圖樣而併存註冊於各類商品之情形甚為普遍乙節，經查除註冊
    第二三七七五七號「EVA至豪」商標與據以異議商標「AVA」指定使用商品相同外
    ，其餘並未發現有與據以異議商標併存註冊於同一或類似商品之情事；況查註冊
    第二三七七五七號「EVA至豪」商標於據以異議商標申請時，專用權業於八十三
    年二月二十八日消滅，故被告指稱有併存註冊之情形，亦非可採云云。
三、經查系爭「PVA」商標與據以異議之註冊第七八一○九二號「AVA設計圖」商標，
    固均有英文字母「V」及「A」，惟前者英文字母為「P」，後者英文字母為「A」
    ，字體截然不同，識別性差異甚大，故而「PVA」與「AVA」予人之寓目印象難謂
    不能分辨；再審酌國內外廠商以簡單無意義之三個英文字母作為商標圖樣申請註
    冊者不在少數，諸如「AVA」、「CVA」、「EVA」、「GVA」、「IVA」、「MVA」
    、「OVA」、「PVA」、「TVA」、「UVA」等商標併存註冊於各類商品之情形甚為
    普遍，凡此有被告商標圖樣名稱檢索表附原處分卷可稽，客觀上堪認國內相關商
    品購買人已足辨別上述各式商標所表彰之來源或出處有所不同，從而自得輕易分
    辨系爭「PVA」商標與據以異議「AVA」商標之不同，於異時異地隔離觀察，當無
    產生混同誤認之虞，應非屬近似之商標。又前述所舉之商標案例，與據以異議之
    商標，雖不盡使用於相同或類似之商品，惟彼此之間併存註冊於各類商品之情事
    ，則甚為普遍，由此已足證明商標由簡單無意義之三個英文字母組成，其字首不
    同，縱後二字母均為「VA」，一般消費者仍能予以區隔。故原告所訴，尚非可採
    。從而，本件被告所為異議不成立之處分，揆諸首揭規定及說明，洵無違誤，訴
    願決定予以維持，亦無不合。原告訴請撤銷，並請求命被告作成系爭商標之審定
    應予撤銷之處分，核無理由，應予駁回。
據上論結，本件原告之訴為無理由，依行政訴訟法第九十八條第三項前段，判決如主
文。
中　　華　　民　　國　　　九十一　　年　　　六　　　　月　　　十二　　　日
                           臺 北 高 等 行 政 法 院  第三庭
           　　　　　　　　　　　　　　　　　審判長 法　官  徐瑞晃
           　　　　　　　　　　　　　　　　　　　　 法　官  吳慧娟
           　　　　　　　　　　　　　　　　　　　　 法　官  李得灶
右為正本係照原本作成。
如不服本判決，應於送達後二十日內向本院提出上訴狀並表明上訴理由，如於本判決
宣示後送達前提起上訴者，應於判決送達後二十日內補提上訴理由書（須按他造人數
附繕本）。
中　　華　　民　　國　　  九十一　　年　　　六　　  　月　　  十八  　　日
            　　　　　　　　　　　　　　    　      書記官  陳清容
